【裁判字號】    99,訴,3445
【裁判日期】    991231
【裁判案由】    返還保證金
【裁判全文】
臺灣臺北地方法院民事判決              99年度訴字第3445號
原      告  維傑多媒體股份有限公司
法定代理人  莊文元
訴訟代理人  吳金棟律師
被      告  大來影業有限公司
法定代理人  張寶鳳
訴訟代理人  吳山春
            李漢鑫律師
            蕭美玲律師
上列當事人間請求返還保證金事件，本院於民國99年12月17日言
詞辯論終結，判決如下：
    主  文
原告之訴及假執行之聲請均駁回。
訴訟費用由原告負擔。
    事實及理由
一、原告起訴主張：兩造於民國97年5月12日簽立VCD、DVD及VOD
    、MOD代理授權合約書（下稱系爭合約），約定由被告供應8
    部視聽著作予原告獨家代理發行；原告於系爭合約簽署時，
    已依第8條之約定支付保證金新台幣（下同）150萬元予被告
    ，並經被告收訖。迨兩造履約後，被告應退還保證金，然被
    告所簽發予原告支票號碼SC0000000、到期日97年12月31日
    、付款人華南商業銀行西門分行、面額150萬元之擔保支票
    竟遭退票，且經原告於99年3月12日律師函催告被告給付保
    證金，被告仍拒絕返還，爰依系爭合約關係，請求被告返還
    保證金，並聲明：(一)被告應給付原告150萬元，及自支付命
    令送達翌日起至清償日止，按週年利率5%計算之利息。(二)願
    供擔保請准宣告假執行。
二、被告則以：系爭合約係由華展影業有限公司公司（下稱華展
    公司）與原告簽立，而與被告無涉，縱認系爭合約係由原告
    與被告簽立，亦係原告之業務員鄭元泉於97年4月間主動與
    被告接洽，促成兩造於同年5月12日簽立系爭合約，嗣兩造
    並合意變更原約定之8部視聽著作為「我是女生，也是男生
    」、「內衣小舖」、「鮮胎活剝」、「巴黎心楓葉情」、「
    重返水晶骷髏王國」、「暴雨將至」、「布拉格練習曲」、
    「魔蠍女殺手」等8部予原告獨家發行，原告除於簽立系爭
    合約時應給付保證金150萬元外，於被告交付上開8部視聽著
    作時，總計應交付最低權利金416萬5,960元予被告。惟被告
    於97年下半年間陸續交付兩造約定之上開8部視聽著作予原
    告後，原告僅給付權利金總計205萬元，則扣除原告已給付
    之保證金150萬元，原告尚積欠被告61萬5,960元。況原告既
    已違反系爭合約第6條約定遲未給付被告足額最低權利金，
    被告依約原得沒收保證金150萬元，亦有權向原告請求補足
    前未給付完畢之最低權利金等語，資為抗辯，並聲明：原告
    之訴駁回。如受不利判決，願供擔保請准宣告免為假執行。
三、原告主張其與被告簽立系爭合約，業已給付權利金205萬元
    ，惟被告迄未返還保證金150萬元等情，為被告所否認，並
    前揭情詞置辯，是本件應先審究之爭點為：被告是否為系爭
    合約之當事人？經查，原告主張與被告簽立系爭合約，雖據
    提出系爭合約書為證，然稽之系爭合約書之立合約書人處，
    乙方為原告，甲方則以印刷方式記載「華展/大來影業有限
    公司，代表人：吳山春、地址：台北市○○路67號5樓之2、
    統一編號：00000000」，並有加蓋華展公司及吳山春之印文
    ，此與華展公司之代表人登記為吳山春、統一編號為000000
    00號相符，而與被告公司之代表人張寶鳳、統一編號000000
    00，兩不相侔，有華展公司及被告公司之登記資料在卷可稽
    。參以原告於簽立系爭合約後，曾收受由華展公司之法定代
    理人吳山春交付之由華展公司簽發、支票號碼SC0000000 、
    到期日97年12月31日、付款人華南商業銀行西門分行、面額
    150萬元之支票作為保證金之擔保，亦有支票及退票理由單
    在卷可佐，益證與原告簽立系爭合約者確係華展公司無訛，
    並非被告，則原告依系爭合約關係，請求非系爭合約當事人
    之被告履行返還保證金義務，顯非有據。至原告雖主張被告
    公司、華展公司實際上均係吳春山所控制經營云云，此節縱
    然屬實，僅係被告公司就吳春山對外代表被告公司所為之法
    律效力是否及於被告公司之問題，並不影響系爭合約當事人
    之認定，華展公司與被告公司既係合法設立登記之不同公司
    ，核屬不同之獨立法人，各為獨立之權利義務主體，自應各
    就其對外之行為獨立負其責任，原告徒以華展公司與被告公
    司之實際經營者同為吳山春即謂被告應為系爭合約之立約當
    事人，顯屬無據。
四、綜上所述，原告主張系爭合約係由被告與其簽立乙節，要非
    事實，從而，原告依系爭合約關係，請求被告返還保證金15
    0萬元，及自支付命令送達之翌日起至清償日止，按週年利
    率5%計算之利息，為無理由，應予駁回。原告之訴既經駁回
    ，其假執行之聲請亦失所附麗，應併予駁回。
五、本件事證已臻明確，兩造其餘攻擊防禦方法及其他所為之舉
    證，經審酌後認對於本件判斷不生影響，爰不一一論述，併
    此敘明。
六、訴訟費用負擔之依據：民事訴訟法第78條。
中    華    民    國     99     年     12   月    31  日
                         民事第三庭法  官  賴惠慈
以上正本係照原本作成。
如對本判決上訴，須於判決送達後 20 日內向本院提出上訴狀。
如委任律師提起上訴者，應一併繳納上訴審裁判費。
中    華    民    國    99    年    12    月    31    日
                                書記官  廖素芳

司法院資訊處製作；財團法人民間司法改革基金會備份。
